【裁判字號】    92,上訴,773
【裁判日期】    920828
【裁判案由】    重傷害
【裁判全文】
臺灣高等法院臺南分院刑事判決          九十二年度上訴字第七七三號        Ｇ
      上  訴  人
      即  被  告  乙  ○  ○
      指定辯護人  本院公設辯護人  丙  ○  ○
右上訴人因傷害案件，不服臺灣嘉義地方法院九十二年度訴字第二三二號中華民國九
十二年六月十三日第一審判決（起訴案號：臺灣嘉義地方法院檢察署九十二年度偵字
第一八六九號），提起上訴，本院判決如左：
      主      文
上訴駁回。
      事      實
一、乙○○與甲○○均居住嘉義縣鹿草鄉後寮村，惟因細故之健康保險問題而有所齟
    齬，屢有肢體衝突，於民國（下同）九十一年十月二十八日晚上六時許，在嘉義
    縣鹿草鄉後寮村「永泰宮」廟旁，甲○○又因健保問題欲找住於廟旁之乙○○理
    論，詎雙方一言不合，乙○○遂基於普通傷害之犯意，與甲○○徒手互毆，甲○
    ○不敵而受有雙眼鈍性外傷併眼皮瘀傷及結膜下出血之傷害。嗣於九十二年二月
    四日晚上十時三十分，在該「永泰宮」廟廣場前，甲○○酒後欲找乙○○索討醫
    藥費，並攔阻乙○○返家，乙○○雖能預見毆打人家臉部，足以傷及眼睛，造成
    失明，惟因一時心生不滿，乃另行基於普通傷害之犯意，徒手毆打甲○○之臉部
    三下後，逕自離去，致甲○○左眼鞏膜破裂，經手術後左眼全盲、無光感，而有
    一目視能毀敗之重傷害。
二、案經甲○○訴由嘉義縣警察局水上分局報請台灣嘉義地方法院檢察署檢察官偵查
    起訴。
      理      由
一、訊據上訴人即被告乙○○雖坦承於九十二年二月四日晚上十時三十分，在該「永
    泰宮」廟廣場前，與告訴人甲○○互毆，致甲○○重傷等情不諱，惟否認於九十
    一年十月二十八日晚上六時許，有打傷告訴人甲○○，辯稱：這一天沒有傷害他
    ，這晚沒有碰到他等語。
二、經查：
（一）本件告訴人甲○○於上開時、地，先後二次遭被告毆打，因而分別受有雙眼鈍
      性外傷併眼皮瘀傷及結膜下出血與左眼鞏膜破裂，其左眼鞏膜破裂，雖於九十
      二年二月五日經緊急手術，惟術後現仍左眼全盲、無光覺等情，已據告訴人指
      訴甚詳，而被告於九十一年十月二十八日晚上六時許，在嘉義縣鹿草鄉後寮村
      「永泰宮」廟旁，有打傷告訴人甲○○，經陳春強送到長庚醫院就醫一節，並
      據證人陳春強到庭證述屬實。又有財團法人長庚紀念醫院嘉義分院診斷證明書
      二份附卷可稽（見警卷第五頁、第六頁），而甲○○左眼鞏膜破裂傷口應為外
      力所致，亦有該醫院九十二年三月十八日（九二）長庚院嘉字第一四九號函附
      卷可佐（見偵卷第十三頁），又告訴人之左眼雖仍可隨右眼左右移動，但瞳孔
      部分較右眼為小，且為全黑無反光等情，復於偵查中經勘驗無誤，此有勘驗筆
      錄可稽（見偵卷第十八頁），並經本院當庭勘驗甲○○雙眼，其左眼有萎縮之
      情形，沒有光覺。足見告訴人左眼之視能確已毀敗，已達重傷害之程度至明。
（二）次按，正當防衛必須對於現在不法之侵害始得為之，倘侵害業已過去，即無正
      當防衛可言。至彼此互毆，又必以一方初無傷人之行為，因排除對方不法之侵
      害而加以還擊，始得以正當防衛論。故侵害已過去後之報復行為，與無從分別
      何方為不法侵害之互毆行為，均不得主張防衛權，最高法院三十年度上字第一
      ○四○號判例要旨參照。本件被告於偵查中自承：因告訴人喝完酒後來找伊，
      伸手要打伊，乃抓住告訴人的手，又把他打回去，雙方都是徒手，伊反手打他
      的臉三下，只是單純的吵架互毆等語（見偵卷第十頁、第十七頁背面），足見
      告訴人伸手欲毆打被告，已遭被告制止，其侵害業已過去，惟被告另行起意毆
      擊告訴人顏面數下，致告訴人因而受有左眼失明之重傷，被告於原審又稱：是
      甲○○出手打我，我為了反擊才打他的云云。揆諸前揭判例之意旨，被告是與
      告訴人互毆，並無主張正當防衛之餘地。
（三）綜上所述，被告上開所辯，無非卸責之詞，無足採取。其事證明確，犯行堪以
      認定。
三、按重傷罪之成立，必須行為人原具有使人重傷故意，始為相當，若其僅以普通傷
    害而毆打被害人，雖發生重傷之結果，亦係刑法第二百七十七條第二項後段普通
    傷害罪之加重結果犯，祇應成立傷害人致重傷罪，不能以刑法第二百七十八條第
    一項之重傷罪論科（參照最高法院五十九年度台上字第一七四六號判例）。查被
    告基於普通傷害之犯意，且能預見毆擊告訴人臉部，足以觸及左眼造成失明之結
    果，卻仍毆擊告訴人臉部，使告訴人受有上開傷勢，其中左眼之視能已毀敗，達
    重傷害之程度；又被告先後二次傷害犯行，時間間隔已近四月之久，並各因相異
    事故而起，應乏概括犯意可言。核其第一次所為，係犯刑法第二百七十七條第一
    項傷害罪，第二次所為則犯同條第二項後段之傷害人致重傷罪。被告前開傷害與
    傷害人致重傷犯行，犯意各別，應分論併罰之。查本件因告訴人酒後主動前往上
    址欲找被告理論而發生爭執，被告一時思慮欠周，毆打告訴人臉部三下，造成告
    訴人受有前揭重傷害，致罹犯重典，其犯罪情狀尚堪同情，而有值得憫恕之處，
    法重情輕，即使量處法定最低度刑期，猶嫌過重，爰依刑法第五十九條規定，酌
    量減輕其刑。
四、原審以被告罪證明確，適用刑法第二百七十七條第一項、第二項後段、第五十一
    條第五款、第五十九條，罰金罰鍰提高標準條例第一條前段之規定，並審酌被告
    素行非惡、犯罪動機、目的、所用手段、行為後坦承部分犯行，態度良好及尚未
    與告訴人達成和解賠償損害等一切情狀，分別就傷害人之身體部分，量處有期徒
    刑參月；又傷害人之身體，因而致重傷部分，處有期徒刑壹年拾月。並依法定其
    應執行刑為有期徒刑貳年。本院經核原審認事用法俱無不合，量刑亦稱妥適，被
    告上訴意旨否認第一次傷害犯行，並請求減輕其刑，指摘原判決不當，並無可取
    ，為無理由，應予駁回。
據上論結，應依刑事訴訟法第三百六十八條，判決如主文。
本案經檢察官林炎昇到庭執行職務。
中    華    民    國      九十二      年      八      月      二十八    日
                                  臺灣高等法院臺南分院刑事第二庭
                                      審判長法官  黃    崑    宗
                                            法官  莊    俊    華
                                            法官  林    勝    木
右正本證明與原本無異。
普通傷害部分不得上訴。
其他如不服本判決，應於判決送達後十日內向本院提出上訴狀，其未敘述理由者並應
於提出上訴狀後十日內向本院補提理由書（應附繕本)。
                                      法院書記官  吳    秋    賢
中    華    民    國      九十二      年      八      月      二十九    日
附錄：本判決論罪科刑法第二百七十七條第一項、第二項後段
刑法第二百七十七條第一項：傷害人之身體或健康者，處三年以下有期徒刑、拘役或
                          一千元以下罰金。
                  第二項後段：致重傷者，處三年以上十年以下有期徒刑。


司法院資訊處製作；財團法人民間司法改革基金會備份。
